臺灣高等法院臺中分院民事判決
110年度上易字第453號
上  訴  人  許天佑  
訴訟代理人  張藝騰律師
複  代理人  李錫秋律師
視同上訴人  吉鈺營造有限公司

法定代理人  劉佩霞  
被  上訴人  新興資產管理股份有限公司

法定代理人  酒井裕之
訴訟代理人  莊子賢律師
複  代理人  李毅斐律師
上列當事人間請求確認出資額存在事件，上訴人對於中華民國11
0年5月31日臺灣彰化地方法院110年度訴字第85號第一審判決提
起上訴，本院於民國110年10月20日言詞辯論終結，判決如下：
    主      文
上訴駁回。
第二審訴訟費用由上訴人負擔。
    事實及理由
甲、程序方面
一、本件被上訴人訴請確認上訴人許天佑（下逕稱姓名）對吉鈺
    營造有限公司（下稱吉鈺公司）之新臺幣（下同）150萬元
    出資額（下稱系爭出資額）存在，許天佑提起第二審上訴，
    形式上屬有利益於共同訴訟人之行為，依民事訴訟法第56條
    第1項第1款規定，上訴效力應及於未上訴之同造當事人吉鈺
    公司，爰併列視同上訴人，先予敘明。
二、又吉鈺公司經合法通知未於言詞辯論期日到場，核無民事訴
    訟法第386條所列各款情形，爰依被上訴人之聲請，由其一
    造辯論而為判決。
乙、實體部分　　　　　　
壹、被上訴人主張：許天佑積欠伊1,189,268元本息、違約金，伊乃以臺灣臺北地方法院99年度司促字第15646號支付命令及確定證明書之債權憑證為執行名義（下稱系爭執行名義），先後向原法院聲請強制執行其對吉鈺公司之系爭出資額，經該院分別以109年度司執字第14286號、第33190號清償債務強制執行事件（後者下稱系爭執行事件）受理，而就系爭出資額核發扣押命令。吉鈺公司嗣雖具狀聲明異議表示「許天佑並無系爭出資額存在，無從扣押」，然查其登記資料，許天佑斯時對其確有登記系爭出資額，其異議顯有不實，依公司法第12條之規定，不得對抗伊；又許天佑後將系爭出資額移轉給其母張○英乃為規避伊之強制執行，屬通謀虛偽意思表示而無效，系爭出資額仍屬許天佑所有，是請確認許天佑對吉鈺公司有系爭出資額存在等語。
貳、許天佑公司則以：吉鈺公司係伊母出資所設，因伊具營造專
    長，乃約定借名登記於伊名下，嗣其於108年間與伊合意終
    止該借名登記，吉鈺公司分別於108年3月11日、109年4月27
    日、9月9日、110年1月28日向經濟部中部辦公室申請辦理變
    更股東登記，僅係其權利之行使，非屬有礙執行之行為，系
    爭執行事件之扣押命令雖於109年7月27日送達吉鈺公司，惟
    不影響前開終止借名登記，無強制執行法第51條第2項之適
    用等詞，資為抗辯。
參、吉鈺公司未於言詞辯論期日到場，亦未提出書狀作何聲明或
    陳述。
肆、原審法院審理後，斟酌兩造之主張及攻擊防禦方法之結果，
    認許天佑將系爭出資額讓與張○英之行為，認有強制執行法
    第51條第2項規定之類推適用，對被上訴人不生效力，被上
    訴人之主張為有理由，為其勝訴之判決。上訴人上訴聲明：
    原判決廢棄；上廢棄部分，被上訴人在第一審之訴駁回。被
    上訴人答辯聲明為：上訴駁回。　　　　
伍、本院之判斷：
一、本件關於許天佑確有積欠被上訴人如系爭執行名義所載之本
    息、違約金（本院卷98頁）；而吉鈺公司係設於84年11月10
    日；又原法院執行處乃先後於109年4月6日、7月23日以彰院
    曜109司執莊字第14286號、第33190號執行命令，禁止吉鈺
    公司在許天佑所欠上開債務數額內，為移轉或其他處分（原
    審卷17頁、第33190號執行卷27、28頁），而各於同年4月8
    日、7月27日送達該公司（第14286號執行卷31頁、第33190
    號執行卷79頁），該公司則分別於同年4月20日、7月29日以
    異議狀陳稱許天佑現無任何出資額存在，無從扣押等詞（原
    審卷19頁、第33190號執行卷48頁）；且查許天佑於同年9月
    9日該公司辦理變更登記前，仍為該公司所登記之唯一董事
    及代表人，另一股東則為其配偶劉佩霞，然依其2人所提股
    東同意書所示，其乃於同年4月18日移轉系其出資額250萬元
    予劉佩霞，並於同年9月9日將吉鈺公司董事變更為劉佩霞，
    其則繼續擔任該公司股東（原審卷71至83頁），嗣其復與張
    ○英、劉佩霞連名提出110年1月26日股東同意書，記載其將1
    50萬元出資額讓與張○英，於同年月20日改由張○英擔任該公
    司股東，其則退出股東之列（原審卷169、179頁）等事實，
    為兩造所無爭執，堪信真實。
二、被上訴人主張系爭出資額在伊聲請系爭執行核發扣押命令時
    乃登記在許天佑名下，請求確認如上開所示等語；許天佑則
    以系爭出資額實係其母所出，借伊名義登記，因已合意終止
    借名而移轉登記回其母名下等詞。是本件兩造之所爭，在於
    許天佑所辯系爭出資額實乃張○英借名登記於其名下，是否
    可採？被上訴人訴請確認許天佑對吉鈺公司之系爭出資額存
    在，有無理由？
三、按當事人主張有利於己之事實，就其事實有舉證之責任，民
    事訴訟法第277條前段定有明文；是按借名登記契約，係指
    當事人約定一方將自己之財產以他方名義登記，而仍由自己
    管理、使用、處分，他方允就該財產為出名登記之契約。是
    出名人與借名者間應有借名登記之意思表示合致，始能成立
    借名登記契約。又不動產為登記名義人所有屬常態事實，為
    他人借名登記者屬變態事實，主張借名登記者，應就該借名
    登記之利己事實，提出符合經驗法則、論理法則之事證以資
    證明，始可謂已盡舉證責任（最高法院110年度台上字第511
    號判決意旨參照）。又按扣押命令對於債務人及第三人之效
    力，依強制執行法第115條第1項規定，係禁止執行債務人收
    取對於第三人之金錢債權或為其他處分，並禁止第三人向執
    行債務人清償。執行債務人或第三人如有違反，對於執行債
    權人不生效力。若執行債務人或第三人為有礙執行效果之行
    為，類推適用同法第51條第2項之規定，對於執行債權人自
    不生效力（同法院94年度台上字第1719號判決意旨參照）。
四、查被上訴人就所主張於原法院執行處核發上開執行命令禁  
    止吉鈺公司在系爭債權範圍內為移轉、變更章程或其他處  
    分時，系爭出資額仍登記為許天佑所有一情，已提出吉鈺  
    公司登記資料（原審卷39、40頁）及上開執行命令可參，  
    核與原審向經濟部中部辦公室所調該公司登記資料同卷69  
    至83、157至179頁）、執行卷影本等件所載相符，堪認就所
    稱系爭出資額於其向原審執行處聲請系爭強制執行經核發上
    開命令時，系爭出資額仍登記為許天佑所有，該公司於收受
    上開命令後，猶將系爭出資額移轉予張○英，已違反所命之
    禁令等事實，已為相當之證明。
五、雖上訴人以吉鈺公司實係其母張○英出資所設，將系爭出額
    額借名登記在其名下，兩人係終止借名而為回復登記云云。
    依前揭舉證責任分配之說明，自應由其就此負舉證之責。然
    查其對此僅提出訴外人許○文於94年5月6日至96年5月27日間
    匯款予許天佑配偶劉佩霞之匯款申請書4紙、許○文於84年5
    月28日至100年3月1日間匯款予訴外公司之匯款申請書10張
    （本院卷23至47頁），表示吉鈺公司營運所需資金係由張○
    英將款項匯予劉佩霞或所訂工程原物料廠商等詞，為被上訴
    人所否認，而核其匯款人與受款人均非所稱之張○英及許天
    佑，依其所述，款項亦非關吉鈺公司設立之出資，與所稱張
    ○英出資設立吉鈺公司一情有間；至其在原審所提張○英於85
    年7月27日至86年12月27日、票面金額均10萬元之支票共18
    張部分，因支票性屬無因證券，單由支票之簽發，尚無以逕
    知其所由，觀其所載發票日，與許天佑所稱吉鈺公司係創設
    於84年間，亦有出入，均未足以證明其所言。況吉鈺公司自
    設立以來，均係由許天佑所經營管理，張○英並未具經營管
    理吉鈺公司之專業，乃許天佑所自承（本院卷108、109頁）
    ，是此和前揭一般所見借名者仍自己管理、使用、處分所借
    名財產之實際情形，亦有未符，其此點所辯，即無可採。　
    　
六、綜上所述，吉鈺公司於收受上開執行命令後，仍將系爭出資
    額移轉予張○英，確已違反該執行命令所禁止，自對被上訴
    人即債權人依執行程序為債權之行使有所妨礙而損及執行之
    效果。是原審依前揭說明，經類推適用強制執行法第51條第
    2項規定，認對被上訴人不生其效，堪謂有據，自屬正當。
    從而，原審憑此確認許天佑對吉鈺公司之系爭出資額存在之
    判決，於法並無不合。上訴論旨指摘原判決不當，求予廢棄
    改判，為無理由，應駁回上訴。
七、本件事證已臻明確，兩造其餘之攻擊或防禦方法及所用之證
    據，經本院斟酌後，認為均不足以影響本判決之結果，爰不
    逐一論列，附此敘明。
八、據上論結，本件上訴為無理由，爰判決如主文。　　
中　　華　　民　　國　　110 　年　　10　　月　　27　　日
                          民事第三庭    
        　　                    審判長法　官  黃玉清
　　　　　　　　　　　　　  　        法　官  涂秀玲
　　　　　　　　　　　　　　  　      法　官  葛永輝
正本係照原本作成。       
不得上訴。
                                      書記官 黃湘玲     
　　　　　　　　　　　　　　　　　　            
中　　華　　民　　國　　110 　年　　10　　月　　27　　日